【裁判字號】    98,易,190
【裁判日期】    980626
【裁判案由】    詐欺
【裁判全文】
臺灣基隆地方法院刑事判決               98年度易字第190號
公  訴  人  臺灣基隆地方法院檢察署檢察官
被      告  甲○○
選任辯護人  王雅慧律師
上列被告因詐欺案件，經檢察官提起公訴（98年度偵字第107號
），本院判決如下︰
    主  文
甲○○共同意圖為自己不法之所有，以詐術使人將本人之物交付
，處有期徒刑陸月，如易科罰金以新台幣壹仟元折算壹日。基隆
港東郵局帳號000-0000000-0000000號帳戶存摺壹本、金融卡壹
張、存摺印鑑章壹枚均沒收。
    事  實
一、甲○○於民國97年11月下旬某日，見報紙刊登某應徵儲備幹
    部之不詳廣告，經與刊登廣告之自稱李姓業務代表之不詳姓
    名年籍人士聯絡，雙方相約於97年11月27日上午8時許在台
    北火車站面試，碰面後李姓業務代表向甲○○索取個人身分
    資料未果，數日後之98年12月上旬某日，李姓業務代表以電
    話通知甲○○應徵之工作已錄取，雙方又約在台北火車站碰
    面，對方表示月薪新台幣（下同）3萬元，自通知錄取後開
    始起薪，甲○○則將個人身分證影本、其向中華郵政股份有
    限公司港東郵局（下稱港東郵局）所開立帳號000-0000000-
    0000000號之帳戶交予對方。嗣於97年12月9日詐欺集團成員
    李姓業務代表電話約甲○○往台北縣三重郵局碰面，告知甲
    ○○有款項匯入其上開帳戶內，要求甲○○將款項領出，此
    時甲○○已得知其所從事之工作乃係負責提領他人因詐欺集
    團詐騙而匯款入指定帳戶之贓款，然因失業許久急覓工作，
    仍以縱若有人遭騙匯款進入其帳戶遭人提領亦無違反其本意
    ，竟與該詐欺集團成員之李姓業務代表共同基於意圖為自己
    不法所有之不確定犯罪之犯意聯絡，擔任該詐欺集團俗稱「
    車手」之角色。而該詐欺集團之某成員，則於同日下午1時
    許，以不詳門號撥打電話予丙○○○，佯以臺北法官之名義
    ，向丙○○○詐稱：伊在郵局之帳戶涉及刑案，需轉帳新臺
    幣（下同）20萬元至所指定之郵局帳戶內云云，使丙○○○
    陷於錯誤，而於同日下午3時3分許，前往新竹樹林頭郵局，
    匯款20萬元至甲○○之上開帳戶內，隨即由甲○○於同日下
    午3時5分、下午3時12分許，在三重中正路郵局，分別以臨
    櫃領出10萬元，復以自動櫃員機領出6萬元、4萬元，再轉交
    予詐欺集團成員李姓業務代表。嗣因丙○○○匯款後發覺有
    異，報警處理，而為警循線查獲。
二、案經基隆市警察局第二分局報請臺灣基隆地方法院檢察署檢
    察官偵查起訴。
    理  由
壹、證據能力部分：
    按傳聞法則之重要理論依據，在於傳聞證據未經當事人之反
    對詰問予以核實，乃予排斥，惟若當事人已放棄對原供述人
    之反對詰問權，於法院審判時表明同意該等傳聞證據可作為
    證據，基於證據資料愈豐富，愈有助於真實發現之理念，並
    貫徹刑事訴訟法修法加重當事人進行主義之精神，確認當事
    人對於證據能力有處分權之制度，傳聞證據經當事人同意作
    為證據，法院認為適當者，亦得為證據。另當事人於調查證
    據時，對於傳聞證據表示「沒有意見」，而未於言詞辯論終
    結前聲明異議 (Without Objection)，應視為已有將該等傳
    聞證據採為證據之同意，此刑事訴訟法第159條之5定有明文
    。本案被告於本院準備程序、審理中表示對卷內人證、書證
    、物證之證據能力，均未爭執本案證據之證據能力，依刑事
    訴訟法第159條之5第2項之規定，應視為被告已同意本案相
    關之傳聞證據均可作為證據，本院斟酌本案卷內之證據並非
    非法取得，亦無證明力明顯過低之情形，且經本院於審判期
    日依法進行證據之調查、辯論，被告於訴訟上之程序權，已
    受保障，前揭各該證據，均得採為證據，先予敘明。
貳、實體部分：
一、訊據被告甲○○固供承前於97年12月上旬某日某時許，在台
    北火車站前，將其向基隆港東郵局所開立帳號000-0000000-
    0000000號之帳戶交予自稱李姓業務代表。嗣於97年12月9日
    ，與李姓業務代表前往台北縣三重郵局填寫提款單提領現金
    100,000元，另以金融卡從自動櫃員機領出60,000元、40,00
    0元，合計共200,000元交予李姓業務代表等事實不諱，惟矢
    口否認有與詐騙集團成員共犯詐欺取財之犯行云云，辯稱：
    「伊係應徵工作，在完全不知情之情形下遭人利用，且郵局
    帳戶一直都是伊在使用，不可能提供給詐騙集團成員使用。
    」云云。經查：
    (一)基隆港東郵局帳號000-0000000-0000000號之帳戶為被告
      於72年2月18日申請開設使用乙節，為被告供述在卷，且
      有中華郵政股份有限公司基隆郵局98年1月13日基營字第0
      980100025號函暨函附開戶基本資料及交易明細（偵卷第
      33至36頁）等在卷可稽。又被害人丙○○○遭詐騙集團成
      員冒用臺北法官之名義佯裝帳戶涉及刑案需轉帳至被告上
      開郵局帳戶，並因此詐取不法所得共計200,000元等情，
      亦據被害人丙○○○於警詢中指述在卷（偵卷第14、15頁
      ），並有內政部警政署反詐騙案件紀錄表、新竹市警察局
      第一分局南寮派出所受理詐騙帳戶通報警示簡便格式表、
      郵政國內匯款執據、被告上開郵局帳戶存簿明細資料（偵
      卷第16至18、22至23頁）在卷可考，足認被害人丙○○○
      陳述屬實。是被害人丙○○○確實因遭詐騙集團佯以法官
      名義以其帳戶涉及刑案需轉帳至被告帳戶等為由詐騙，而
      匯款如上開犯罪事實所示之金額入被告上開郵局帳戶無誤
      。
    (二)被告雖辯稱其係因求職，才將基隆港東郵局帳戶交予李姓
      業務代表，做為薪資轉帳之用，並無與詐騙集團所屬成員
      詐騙他人財物，亦無與該不詳詐騙集團所屬成員有詐騙他
      人財物之犯意聯絡與行為分擔云云。然被告於警詢、偵查
      及本院審理時均自承提供基隆港東郵局帳戶予李姓業務代
      表，另於97年12月9日依李姓業務代表指示下，出面至台
      北縣三重郵局填寫提款單提領現金100,000元及至自動櫃
      員機領出60,000萬元、40,000元交予李姓業務代表等事實
      不諱，並有都隆港東郵局郵政存簿儲金簿之存摺影本及該
      帳戶存簿交易明細、客戶歷史交易清單各1份、97年12月9
      日郵政存簿儲金提款單影本1張、97年12月9日被告至三重
      郵局提款之監視錄影光碟1份（偵卷第22至23、64至66頁
      ）附卷可憑。按一般公司行號徵才時，應會約在辦公處所
      面試，豈有約在人潮密集、易於脫逃之台北火車站進行面
      試？且被告提供之上開基隆港東郵局帳號果如其所辯，係
      做為薪資轉帳之用，豈有公司會任由客戶以私人名義匯款
      至員工帳戶之理？而被告自承在李姓業務代表表示有客戶
      將款項匯入其帳戶，要求其領出時，心中即覺得不妥云云
      ，顯見被告至遲於此時已對李姓業務代表之說法質疑，其
      對於上開郵局帳號已遭他人挪作他用之風險有所認識。況
      被告為一成年人，對社會環境已有相當接觸，當知應無此
      種求職模式，是被告上揭所辯，不足為採。綜上，被告應
      已認識李姓業務代表及其同夥已利用其所提供之金融機構
      帳戶供作不法（詐騙他人匯入款項）之用，藉由將所得資
      金存入後再行領出之過程，以達到隱瞞資金流向及避免提
      款行為人身分曝光之目的。然因被告失業許久急需工作，
      雖對於李姓業務代表利用其開設之金融機構存款帳戶作為
      不法犯罪工具（詐欺取財犯罪工具）有所認識，仍擔任該
      詐欺集團之「車手」而負責出面取款，俱見被告主觀上確
      有與李姓業務代表及其所屬詐騙集團成員間共同詐欺取財
      之犯意聯絡，客觀上並有行為分擔，至為灼然。況被告依
      詐欺集團成員指示，領取被害人所匯款項，再將領得之款
      項交由詐欺集團成員李姓業務代表，其涉入程度非淺，苟
      無犯意之聯絡，該等詐欺集團何以如此放心將被害人之金
      錢匯入被告所有之帳戶內，且由被告提領款項並保管上揭
      郵局帳戶之存摺、印章，由被告從事此等核心之工作，益
      證被告係基於共同之犯意與該等詐騙集團分工，從事提領
      贓款行為，被告屬前開詐騙集團之成員無疑，被告自係以
      自己共同實施犯罪行為之意思而為上開犯行甚明，被告自
      難辭其共犯之責。
二、核被告所為，係犯刑法第339條第1項之詐欺取財罪。被告與
    李姓業務代表及其所屬詐騙集團成年成員間，就上開詐欺取
    財犯行間，有犯意聯絡及行為分擔，為共同正犯。爰審酌被
    告正值青壯，雖係為求職而遭詐騙集團利用，然其於心中懷
    疑存摺匯款可能係不法所得之際，猶出面領取款項交付予詐
    騙集團成員，而使詐欺集團成員得以欺騙民眾存款，造成被
    害人財產受損及精神痛苦，使犯罪集團能夠逃避檢警機關之
    查緝，造成此類犯罪層出不窮，嚴重危害社會治安，暨其犯
    後否認犯行等犯後態度等一切情狀，量處如主文所示之刑，
    並諭知易科罰金之折算標準。
三、基隆港東郵局帳號000-0000000-0000000號帳戶存摺1本、金
    融卡1張、存摺印鑑章1枚，為被告所有，供本件詐欺取財犯
    罪所用之物，雖未扣案，仍依刑法第38條第1項第2款規定沒
    收之；至被告於97年12月提領100,000元所填載之郵政存簿
    儲金提款單1張，固為被告供本件犯罪所用之物，惟已提交
    郵局行使，已非被告所有，爰不予宣告沒收。
據上論斷，應依刑事訴訟法第299條第1項前段，刑法第28條、第
339條第1項、第38條第1項第2款、第41條第1項前段，刑法施行
法第1條之1，判決如主文。
本案經檢察官乙○○到庭執行職務。
中    華    民    國    98    年    6     月    26    日
                  刑事第四庭審判長法  官    齊  潔
                                  法  官    周霙蘭
                                  法  官    何怡穎
以上正本證明與原本無異。
如不服本判決應於收受送達後10日內向本院提出上訴書狀，並應
敘述具體理由；其未敘述上訴理由者，應於上訴期間屆滿後20日
內向本院補提理由書 (均須按他造當事人之人數附繕本)「切勿
逕送上級法院」。
中    華    民    國    98    年    6     月    26    日
                                  書記官   王月娥
附錄論罪法條
刑法第339條第1項
意圖為自己或第 3 人不法之所有，以詐術使人將本人或第 3 人
之物交付者，處5 年以下有期徒刑、拘役或科或併科1000元以下
罰金。


司法院資訊處製作；財團法人民間司法改革基金會備份。
